【裁判字號】    95,抗,1
【裁判日期】    950313
【裁判案由】    拍賣抵押物
【裁判全文】
臺灣雲林地方法院簡易庭民事裁定           95年度抗字第1號
再 抗告 人  甲○○
訴訟代理人  簡維弘律師
相  對  人  雲林縣古坑鄉農會
法定代理人  乙○○
右當事人間聲請拍賣抵押物裁定事件，再抗告人對於本院中華民
國95年1 月24日所為第二審裁定，提起再抗告，本院裁定如下：
    主  文
再抗告駁回。
再抗告程序費用由再抗告人負擔。
    理  由
一、按對於非訟事件抗告法院之裁定再為抗告，僅得以其適用法
    規顯有錯誤為理由，並經原法院之許可者為限；前項許可，
    以原裁定所涉及之法律見解具有原則上重要性者為限，非訟
    事件法第45條第3 項、第4 項分別定有明文。又按裁判之原
    法院認為不應許可者，應以裁定駁回其抗告；此項裁定得逕
    向最高法院抗告，民事訴訟法第436 之3 第3 項、第4 項亦
    有明文規定，而此規定於前開再抗告程序準用之，有非訟事
    件法第45條第5 項規定可資參照。再按所謂「原則上之重要
    性」，係指該訴訟事件所涉及之法律問題意義重大，而有加
    以闡釋之必要而言，非以其對該訴訟當事人之勝敗有無決定
    性之影響為斷。又所謂適用法規顯有錯誤，係指原第二審判
    決就其取捨證據所確定之事實適用法規顯有錯誤而言，不包
    括認定事實不當之情形在內（最高法院82年度台上字第2185
    號判決參照）。
二、經查，本件相對人以第三人丁春郎於83年7 月12日以雲林縣
    古坑鄉○○○段501 之21地號土地及建號208 建物（下稱系
    爭抵押物）為擔保，設定最高限額新台幣（下同）360 萬元
    之抵押權，並於83年7 月18日起，陸續借款300 萬元、500
    萬元、390 萬元、320 萬元，因丁春郎嗣後前開借款屆期均
    未清償，又將系爭抵押物移轉登記為再抗告人所有，而主張
    拍賣系爭抵押物以資受償，並提出他項權利證明書、抵押權
    設定契約書、土地登記謄本、借據等影本為證，原審法院以
    系爭抵押權已依法登記，且業屆清償期而未受清償，予以准
    許，即無不合。再抗告人原抗告意旨略以：相對人主張之四
    筆抵押債權，分別為83年7 月18日、84年4 月21日、85年4
    月16日、85年4 月16日所借，金額分別為300 萬元、500 萬
    元、390 萬元、320 萬元，然此四筆借款之發生日期與金額
    ，均與系爭抵押權登記簿謄本所載之存續期間及權利價值不
    同，屬登記以外之約定事項，此應不生物權之效力，是第三
    人丁春郎向相對人所借之四筆借款並非系爭抵押權之擔保範
    圍，而對第一審裁定提起抗告，本院以系爭抵押權為最高限
    額抵押權，其所擔保之債權，除訂約時已發生之債權外，嗣
    後在存續期間內陸續發生之債權，在約定限額之範圍內，亦
    為抵押權效力所及。而本件相對人主張之四筆借款，其發生
    日期既均在系爭抵押權存續期間內，自為系爭抵押權效力所
    及，而抵押債權之清償日期係依照各個契約約定，已為系爭
    抵押權登記謄本所載明，亦屬設定登記之事項，則本院依前
    開四筆借款契約約定，認定清償期已屆至而未受清償，已符
    合拍賣抵押物之要件，而認再抗告人前所提之抗告並無理由
    ，於民國95年1 月24日裁定駁回再抗告人原所提之對於原第
    一審裁定之抗告。
三、本件再抗告意旨仍以前揭抗告意旨為由，主張：相對人主張
    之四筆借款係系爭抵押物抵押權設定契約書中之「登記事項
    以外其他約定事項」，不生物權之效力，亦非非訟法院形式
    上審查之範圍。本院之裁定顯與司法院（72）廳民一字第02
    63號座談會意見所引用之臺灣高等法院71年度抗字第2338號
    裁定之見解不同，且違背最高法院70年度台抗字第76號裁定
    及84年度臺上字第1570號判決意旨所認抵押權擔保債權應依
    設定登記內容定之等意旨，顯然適用法規顯有錯誤。且抵押
    權設定契約書「登記事項以外其他約定事項」是否屬於不動
    產登記謄本上登記公示事項，攸關抵押權擔保債權之範圍，
    此問題確實具有原則上之重要性，為此提起再抗告等語。
四、惟查，再抗告人所舉之司法院（72）廳民一字第0263號座談
    會意見所引用臺灣高等法院71年度抗字第2338號裁定意旨，
    其個案事實乃係債權人於抵押權設定時，已於土地建物登記
    簿上載明特定之清償日期，然嗣後請求拍賣時，其所主張之
    清償日期，係以登記以外之約定事項為依據，而與土地建物
    登記簿登記之清償日期不符，故裁定法院認定應以抵押權登
    記之清償日期為準，而駁回債權人拍賣抵押物之聲請。然本
    件抵押權設定登記之清償日期載明為「依照各個契約約定」
    ，是本件聲請人與第三人丁春郎各個借款契約所約定之清償
    日期，即屬抵押權設定登記之內容，並非登記以外之約定事
    項。此外，最高限額抵押權所設定之權利價值乃一概括之範
    圍，只要實際借貸之金額在權利價值範圍之內，且債權發生
    日期亦在設定登記之83年7 月12日至113 年7 月12日之存續
    期間內，則該債權即為抵押權效力所及，此屬當然之理。是
    本院認聲請人主張之四筆債權之債權金額及清償日期，均屬
    登記事項，而為本院形式審查之範圍，並無適用法規顯有錯
    誤之情形，再抗告人誤認四筆債權為抵押權登記事項以外之
    其他約定事項，尚屬無據。此外，再抗告人所執再抗告之理
    由亦無非訟事件法第45條第4 項規定主張原裁定所涉及之法
    律見解具有原則上重要性之情事存在，依非訟事件法第45條
    第5 項規定準用民事訴訟法第436 條之3 第3 項規定，其再
    抗告應不予許可，爰依民事訴訟法第436 條之3 第3 項後段
    規定，駁回其再抗告。
五、依非訟事件法第45條第3 項、第4 項、第5 項、第46條，民
    事訴訟法第436 條之3 第3 項、第95條、第78條，裁定如主
    文。
中    華    民    國    95    年    3     月    13    日
                  民事第二庭  審判長法  官  紀文勝
                                    法  官  冷明珍
                                    法  官  趙思芸
以上正本係照原本作成。
如對本裁定抗告須於裁定送達後10日內向本院提出抗告狀，並應
繳納抗告費新台幣1,000 元。
中    華    民    國    95    年    3     月    13    日
                                    書記官  朱克文


司法院資訊處製作；財團法人民間司法改革基金會備份。
